【裁判字號】    98,台上,6128
【裁判日期】    981022
【裁判案由】    常業詐欺
【裁判全文】
最高法院刑事判決            九十八年度台上字第六一二八號
上  訴  人  甲○○
選任辯護人  游鉦添律師
上列上訴人因常業詐欺案件，不服台灣高等法院中華民國九十八
年四月十六日第二審判決（九十七年度上訴字第三０九九號，起
訴案號：台灣板橋地方法院檢察署九十四年度偵續字第二三三號
），提起上訴，本院判決如下：
    主  文
上訴駁回。
    理  由
按刑事訴訟法第三百七十七條規定，上訴於第三審法院，非以判
決違背法令為理由，不得為之。是提起第三審上訴，應以原判決
違背法令為理由，係屬法定要件。如果上訴理由書狀並未依據卷
內訴訟資料，具體指摘原判決不適用何種法則或如何適用不當，
或所指摘原判決違法情事，顯與法律規定得為第三審上訴理由之
違法情形，不相適合時，均應認其上訴為違背法律上之程式，予
以駁回。本件原判決綜合全部卷證資料，認上訴人甲○○有其事
實欄所載之犯行，已詳敘所憑之證據與認定之理由，因而維持第
一審依修正前刑法牽連犯及連續犯關係從一重論處其常業詐欺罪
刑之判決，駁回上訴人在第二審之上訴。上訴意旨略稱：原判決
附表三（下稱附表三）編號41與42重複，73與74重複，扣除後之
犯罪事實即有減縮，竟仍量處與第一審判決相同之刑，違反罪刑
相當及不利益變更禁止之原則；原判決事實欄未詳加認定上訴人
販售油漆之日期、販售之數量、被害人陷於錯誤支付多少價金、
詐取之不法利潤若干，未於理由欄說明憑以認定以每桶新台幣（
下同）四千元至四千五百元賣給油漆行之計算依據，有判決理由
不備、應於審判期日調查之證據未予調查之違法；上訴人用以記
載防火塗料之相關電子檔、用以調製之防火塗料原料、已生產之
漆料「護鋼寶」等物，為犯罪所用或預備犯罪之物，業經扣案，
竟未沒收，自非適法；扣案「印鑑章拓印一冊」內之印文，是否
上訴人偽造亨沅企業有限公司（下稱亨沅公司）及其負責人張美
蓮之印文，未見原審調查、審認，亦有違誤云云。惟犯罪事實之
認定，證據之取捨及其證明力如何，乃事實審法院自由判斷之職
權，如其取捨不違背經驗法則與論理法則，即不得指為違法，而
據為上訴第三審之理由。本件原判決事實欄記載上訴人從事漆料
買賣職業，竟基於常業詐欺之犯意，自民國九十二年間起至九十
四年九月間止，僱工自行調配油漆，偽稱係亨沅公司生產之「護
鋼寶」油漆，以每桶四千元至四千五百元賣給原判決附表二之行
號，該等行號再以每桶五千元價格使用在附表三各施工單位之工
程上，上訴人並交付其偽造之各種文書以資取信等情。依此事實
記載及其附表三「貨品塗佈面積」欄所示，已足資認定上訴人詐
取財物，而得辨別其犯罪事實之同一性，不容指為違法。又原判
決並未認定其附表三編號41與42、73與74為同一工程，上訴人於
原審亦供承此部分事實，即無減縮犯罪事實之情，原判決維持第
一審所處之刑，自與刑事訴訟法第三百七十條之不利益變更禁止
原則無違。再上訴人記載防火塗料之相關電子檔、用於調製之防
火塗料原料、已生產之漆料等物，縱為其犯罪所用或預備犯罪之
物，既非違禁物，宣告沒收與否，事實審本有自由裁量之權，原
判決未諭知沒收，並無不合。而扣案「印鑑章拓印一冊」內之印
文，原判決未認定係上訴人偽造之印文，不予沒收，亦無違法可
言。量刑之輕重，屬事實審之職權，原判決以上訴人之責任為基
礎，已說明審酌刑法第五十七條所列各款事項而為刑之量定，既
未逾越法定刑度，亦未濫用其權限，不得指為違法而據為合法之
第三審上訴理由。其餘上訴意旨，係就原判決理由已明白論斷之
事項及採證、認事職權之行使，專憑己見，任意指摘，自不足據
以辨認原判決已具備違背法令之形式。應認其上訴違背法律上之
程式，予以駁回。
據上論結，應依刑事訴訟法第三百九十五條前段，判決如主文。
中    華    民    國  九十八  年    十    月  二十二  日
                      最高法院刑事第十三庭
                          審判長法官  賴  忠  星
                                法官  呂  丹  玉
                                法官  吳      燦
                                法官  施  俊  堯
                                法官  蔡  名  曜
      本件正本證明與原本無異
                                      書  記  官
中    華    民    國  九十八  年    十    月  二十六  日
                                                      Q


司法院資訊處製作；財團法人民間司法改革基金會備份。
